臺灣高雄地方法院民事裁定
111年度消債職聲免字第69號
聲　請　人　吳家筠（原名：吳素今）
　　　　　　　　　　000000000000000000000000000000000000
00000000000000000000000000000000000000000000000000
代　理　人　何明諺律師
相對人即債　國泰世華商業銀行股份有限公司
權人　　　　　　　　000000000000000000000000000000000000
法定代理人　郭明鑑　00000000
　　　　　　　　　　000000000000000000000000
　　　　　　　　　　000000000000000000000000000000000000
相對人即債　中國信託商業銀行股份有限公司
權人　　　　　　　　000000000000000000000000000000000000
0000000000000000000000000000000000000000000000000000000
法定代理人　利明献　00000000
　　　　　　　　　　000000000000000000000000
　　　　　　　　　　00000000000000000000000000000000000
相對人即債　聯邦商業銀行股份有限公司
權人　　　　　　　　000000000000000000000000000000000000
0000000000000000000000000000000000000000000000000000000
法定代理人　林鴻聯　00000000
代　理　人　陳俊嘉　00000000000000000000000000000000000
相對人即債　台新國際商業銀行股份有限公司
權人　　　　　　　　00000000000000000000000000000000000
0000000000000000000000000000000000000000000000000000000
法定代理人　尚瑞強　00000000
　　　　　　　　　　000000000000000000000000
　　　　　　　　　　000000000000000000000000000000000000
相對人即債　第一商業銀行股份有限公司
權人　　　　　　　　000000000000000000000000000000000000
法定代理人　邱月琴　00000000
代　理　人　盧光照　00000000000000000000000000000000000
相對人即債　永豐商業銀行股份有限公司
權人　　　　　　　　000000000000000000000000000000000000
法定代理人　陳嘉賢　00000000
代　理　人　呂亮毅　00000000000000000000000000000000000
相對人即債　滙豐（台灣）商業銀行股份有限公司
權人　　　　　　　　00000000000000000000000000000000000
法定代理人　陳紹宗　00000000
　　　　　　　　　　000000000000000000000000
　　　　　　　　　　000000000000000000000000000
相對人即債　凱基商業銀行股份有限公司
權人　　　　　　　　000000000000000000000000000000000000
0000000000000000000000000000000000000000000000000000000
法定代理人　魏寶生　00000000
　　　　　　　　　　000000000000000000000000
　　　　　　　　　　000000000000000000000000000000000000
上列聲請人即債務人因消費者債務清理事件聲請免責，本院裁定
如下：
    主  文
聲請人即債務人吳家筠（原名：吳素今）應予免責。
    理  由
一、本案基礎事實
　　查聲請人於民國110年3月24日聲請清算，經本院以110年度
    消債清字第82號裁定自110年8月18日開始清算程序，嗣因財
    產不敷清償相關債務及費用，本院乃於111年2月8日以110年
    度司執消債清字第143號裁定終結清算程序確定，而普通債
    權人未同意免責。
二、本件經本院裁定終結清算程序確定，依消費者債務清理條例
    第132條、第133條、第134條之規定，本院應就聲請人是否
    應予免責（即無前開條例第133條、第134條規定之要件）進
    行審理，茲說明如下：
　㈠消債條例第133條前段
　1.本院裁定開始清算程序後，聲請人之財產及所得
　　⑴聲請人的財產
　　　查聲請人名下無財產，亦未領取社會補助、津貼等情，有
      稅務電子閘門財產所得調件明細表、低收入戶/中低收入
      戶/中低老年人生活津貼管理/身障者生活補助/單親家庭
      子女生活教育補助表、勞動部勞工保險局函、勞動部勞動
      力發展署高屏澎東分署函、高雄市政府都市發展局函在卷
      可資認定（見院卷第7-9頁、第11-15頁、第19頁、第20頁
      、第21-25頁）。
　　⑵聲請人之所得
　　　查聲請人自承其受雇於高絃騰，擔任清潔幫傭等工作，11
      0年度月薪新臺幣（下同）12000元，111年度月薪為15000
      元等語，並提出雇主高絃騰出具之職在薪資證明書為佐（
      見院卷第30-32頁、第41-42頁）；基此，自110年8月18日
      開始清算程序起至111年5月25日本院調查期日止，以月為
      單位計算，聲請人所得總額為135000元（見院卷第43頁計
      算表）。
　2.本院裁定開始清算程序後，聲請人之支出
　　⑴依衛福部社會司公告110、111年度高雄市最低生活費為133
      41元、14419元，依消債條例第64條之2第1項、第2項之規
      定，聲請人、受扶養者之最低生活費用應以前開高雄市每
      月最低生活費用金額1.2倍計算即16009元、17303元做為
      計算基準數額。
　　⑵聲請人最低生活費
　　　查聲請人稱其向雇主分租房屋居住，月租3000元，扣除房
      租後，每月生活費都控制在12000元以內等語（見院卷第4
      1-42頁）；參酌前開說明，聲請人主張之最低生活費顯低
      於前開述金額應採為計算基準。是以自110年8月18日開始
      清算程序起至111年5月25日本院調查期日止，以月為單位
      計算，聲請人支出最低生活費總額為120000元（見院卷第
      43頁計算表）。
　3.本院裁定開始清算程序後，聲請人之所得餘額
　　依據上開證據，聲請人前開所得總額扣除個人最低生活費總
    額後，尚有餘額15000元（見院卷第43頁計算表）。
　㈡消債條例第133條後段
　　聲請人於聲請清算前2年期間，可處分所得總額每月12000元
    ，扣除每月個人必要生活費12000元後，已無餘額等情，為
    聲請人所不爭執（見院卷第41頁），亦為本院110年度消債
    清字第82號裁定認定在案；又普通債權人於清算程序中受償
    總額為63409元乙節，亦有110年度司執消債清字第143號裁
    定、債權表、金額分配表、分配結果彙總表、債權人受償金
    額彙總表在卷可參（見院卷第2頁、司執消債清字卷第108-1
    09頁、第159-160頁）。可認聲請人於本院裁定開始清算程
    序後，其所得總額扣除個人最低生活費總額後雖仍有餘額，
    但普通債權人於清算程序中受分配總額顯高於聲請清算前2
    年期間之可處分所得餘額，不成立消債條例第133條所規定
    不免責事由。
  ㈢消債條例第134條部分
　　查聲請人無出國紀錄，此有入出境查詢表在卷可參（見院卷
    第6頁）；又本院復查無聲請人有消債條例第134條所列其他
    各款應不免責事由，且債權人亦未提出聲請人有何符合消債
    條例第134條各款所規定之事證供本院參酌，故應認聲請人
    並無消債條例第134條所定不免責事由之存在。
　㈣消債條例第138條
　1.本件債權發生原因為信用卡費、現金卡費等情，有債權表在
    卷可佐（見司執消債清卷第108-109頁），堪認本件債權非
    屬消債條例第138條所定不受免責裁定影響之事由。
　2.另聲請人稱其尚有勞工紓困貸款債務尚未清償等語（見院卷
    第41頁反面），然依勞工保險條例第29條第6項第1款之規定
    ，前開紓困貸款債權（未償還之貸款本息）不適用消債條例
    有關免責之規定，是以聲請人就其所負勞工紓困貸款債務，
    仍應負清償責任。
三、債權人所提其他意見，尚不影響判斷結果或其意見未臻明確
    ，爰不逐一論列，併予敘明。
四、據上論結，聲請人既經本院裁定終止清算程序確定，復無消
    債條例第133條、第134條所定應不免責事由存在，揆諸首揭
    說明，自應以裁定免除聲請人之債務，基此，本件聲請人聲
    請免責，自應予准許，爰裁定如主文。　　
中　　華　　民　　國　 111　　年　　5 　　月　　27　　日
              　　民事庭　　法　官　賴寶合
上為正本係照原本作成
如不服本裁定，應於裁定送達後10日內，以書狀向本院提出抗告
，並繳納抗告費新臺幣1千元
中　　華　　民　　國　 111　　年　　5 　　月　　27　　日
  　                        書記官　胡美儀